【裁判字號】    88,訴緝,71
【裁判日期】    890106
【裁判案由】    偽造文書等
【裁判全文】
臺灣臺南地方法院刑事判決                          八十八年度訴緝字第七一號
    公  訴  人  臺灣臺南地方法院檢察署檢察官
    被      告  甲○○
右列被告因偽造文書等案件，經檢察官提起公訴（八十七年度營偵字第三八號），本
院判決如左：
    主  文
甲○○行使變造私文書，足以生損害於公眾及他人，處有期徒刑壹年，緩刑伍年。
扣案經變造之統一發票壹張沒收。
    事  實
一、甲○○於民國八十六年十一月底之某日，見其所持有之歸農超級市場股份有限公
    司仁德店所發行之編號ＫＨ00000000號統一發票，與當期開獎之統一發
    票中獎號碼「00000000」號之末六位數僅一字之差，認有機可乘，竟將
    該統一發票上倒數第五個號碼「４」改為「３」，而變造該紙具有私文書性質之
    統一發票，使之與上開中獎號碼之末六位數字相同，隨即並意圖為自己不法之所
    有，於八十六年十二月二日晚間七時許，持上開經變造之統一發票，至高雄縣阿
    蓮鄉○○村○○路六一九號乙○○（業經本院判決無罪確定）住處，向乙○○行
    使，且佯稱：伊中了統一發票六個號碼，可領一萬元，但因怕麻煩不想去領獎等
    語，而對於乙○○施用上開詐術，使乙○○誤認該統一發票確係真正中獎之統一
    發票，而陷於錯誤，並認該統一發票不去對獎甚為可惜，乃自願幫甲○○前去領
    獎，並先交付新台幣（下同）一萬元予甲○○，而足以生損害於稅務機關對於稅
    務管理及統一發票發行之正確性及甲○○。嗣於八十六年十二月二十二日下午三
    時五分許，不知情之乙○○乃持該紙經變造之統一發票，至台南縣新營市○○路
    一一五號「合作金庫」，向「合作金庫」提示該統一發票時，為該行職員發現而
    報警循線查獲上情，並扣得上開經變造之統一發票一張。
二、案經台南縣警察局新營分局報請臺灣臺南地方法院檢察署檢察官偵查起訴。
    理  由
一、訊據被告甲○○雖矢口否認涉有前揭行使變造私文書及詐欺取財等犯行，辯稱：
    伊雖曾至同案被告乙○○之住處，但於八十六年十一月底，則未到過乙○○住處
    ，且未曾拿前開經變造之統一發票給乙○○云云。惟查：
    （一）右揭犯罪事實，業據同案被告乙○○於警訊時及偵審中供述甚詳，而其於
          本院審理時，並到庭當場指認被告甲○○，即係當日將該張變造之統一發
          票交付予伊之人（本院八十八年十二月二十三日審判筆錄參照），另參以
          同案被告乙○○於警訊時及偵審中迭次供述之內容均甚一致，且其與被告
          甲○○亦無任何嫌隙，衡情同案被告乙○○應無設詞誣陷被告甲○○之理
          ，是同案被告乙○○之供詞應值採信。
    （二）其次，參酌同案被告被告乙○○取得該變造之統一發票後，係先前往高雄
          縣岡山鎮合作金庫岡山支庫兌領，且經該支庫行員告知該獎項非屬該支庫
          得以兌換後，始依統一發票對獎辦法之規定，前去合作金庫新營支庫領獎
          等情，則有其所提出之岡山支庫行員交付之統一發票中獎號碼單及獎金付
          獎單位一覽表影本一紙在卷足參，而觀諸前開付獎單位一覽表內容，可知
          統一發票中獎獎金中有關特獎至三獎部分，其付獎單位均需在特定之合作
          金庫支庫兌領。本件同案被告乙○○所持往兌領之統一發票，因係由歸農
          超級市場股份有限公司仁德店所發行之統一發票加以變造者，且所中獎項
          為三獎，中獎金額一萬元，故依規定該獎項確應前往該發票開立地之台南
          縣合作金庫新營支庫兌領，據此苟同案被告乙○○明知該統一發票係屬變
          造者，且與被告甲○○具有行使該變造統一發票之犯意聯絡，衡情同案被
          告乙○○應會事先查明對獎地點，以冀一次兌領成功，而無任意前往其他
          行庫兌領，再經其他行庫人員檢視告知後，復轉往可兌領獎金之正確行庫
          兌領，以增加被識破機會之理，是同案被告乙○○辯稱對於該統一發票是
          否經變造並不知悉等情，亦應堪採信。
    （三）再者，參以證人即同案被告乙○○之子丙○○亦於本院審理中到庭證稱：
          被告甲○○距案發時與其認識約半年多，到過伊家中五、六次，當天被告
          甲○○本來要找伊，然伊覺得被告甲○○講一些宗教問題很無趣就上樓，
          剩下伊父親（即同案被告乙○○）與被告甲○○聊天，之後伊父親有拿一
          張統一發票及中獎號碼單上來問說有無中獎，因伊父親眼睛不太好，伊就
          幫忙看並告訴父親確實有中獎等語（本院八十八年六月十日審判筆錄參照
          ）；且經其當場指認結果，本件被告甲○○確係當天至其家中找伊之人（
          參見本院八十八年十二月二十三日審判筆錄），是前開經變造之統一發票
          係被告甲○○交予同案被告乙○○，且同案被告乙○○並不知悉該發票係
          經變造者等情，則尚堪認定。
    （四）末查，統一發票之委託領獎，依常情或多係委由親人或熟識之朋友前往，
          惟統一發票如係經變造者，則變造之人利用較不熟識且年紀稍大之人前去
          領獎，不僅該發票是否經變造不易被其利用之人察覺，且事後亦較不易為
          警循線查獲，是本件被告甲○○對於同案被告乙○○故為無意領取之表示
          ，以取得同案被告乙○○之信任及善意幫助，致使同案被告乙○○陷於錯
          誤，而先行交付與獎金同數額之現金一萬元，被告甲○○再將該變造之統
          一發票交由同案被告乙○○前去兌領，此非但可遂行其詐取金錢之意圖，
          且可避免親自前往對獎遭識破而當場被查獲之危險，故本件同案被告石金
          順變造前開統一發票後，再利用不甚熟識且年紀已大之被告乙○○前去兌
          領獎金，亦屬合理之事。此外，本件統一發票中獎金額高達一萬元，中獎
          本即相當不易，而通常對獎單位亦會仔細地檢查核對，是本件同案被告石
          金順不自己前往領獎，而藉故委由同案被告乙○○前去提領，即可避免當
          場遭識破之風險，故該統一發票中獎金額雖高達一萬元，然係因被告石金
          順所變造而來，故其交由同案被告乙○○前去兌領，亦與常理無違。
    綜上所述，足見同案被告乙○○之前揭供詞，應與事實相符而堪以採信，是本件
    扣案之統一發票應係被告甲○○變造後，再持以向不知情之同案被告乙○○行使
    ，並施用詐術使乙○○陷於錯誤，而向乙○○詐騙財物等情，則亦堪認定。從而
    ，被告甲○○上開所辯，顯係犯後畏罪卸責之詞，委不足採。此外，復有經變造
    之統一發票一張扣案足資佐證，是本件事證已臻明確，被告甲○○之犯行足堪認
    定。
二、按統一發票性質上為營業人依法製作之私文書，其背面雖製有給獎辦法，然係為
    獎勵貨物或勞務之買受人收執統一發票之用意，以防杜營業人漏稅，此項附屬之
    給獎辦法並不改統一發票為私文書之性質，且不因中獎與否而有所軒輊。又將統
    一發票上之號碼加以更改，係於原有之統一發票上，變更局部內容，以改易其原
    有作用，是應屬變造之行為。從而，本件被告甲○○更改統一發票上之號碼後並
    持以行使而向同案被告乙○○詐騙財物等行為，經核應係犯刑法第二百十六條、
    第二百十條之行使變造私文書罪及刑法第三百三十九條第一項之詐欺取財罪。公
    訴意旨認被告甲○○前開所為，係屬行使偽造私文書及詐欺取財未遂之行為，則
    尚有未洽。另如前述同案被告乙○○既就該統一發票是否經變造，一事並不知情
    ，是被告甲○○與同案被告乙○○間，就上開犯行，即無犯意聯絡與行為分擔之
    問題，故公訴意旨認渠等二人皆為共同正犯，亦容有誤會。另被告甲○○變造私
    文書之低度行為，為行使變造私文書之高度行為所吸收，爰不另論罪。又其前開
    所犯行使變造私文書及詐欺取財二罪間，具有方法結果之牽連關係，為牽連犯，
    應從一重之行使變造私文書罪論處。爰審酌被告甲○○犯罪之動機、目的、手段
    、其品行智識程度、生活狀況，及其變造該統一發票後持以行使，雖僅詐得一萬
    元，其所得利益尚少，惟其所為對於稅務管理之正確性之損害非小，且犯罪後矢
    口否認犯行，態度尚非良好等一切情狀，量處如主文所示之刑，以資懲儆。另被
    告前未曾受有期徒刑以上刑之宣告，有臺灣臺南地方法院檢察署刑案資料查註紀
    錄表一份在卷可按，其雖一時失慮，致罹刑章，然其經此教訓後，應知所警惕，
    信無再犯之虞，本院因認所宣告之刑，以暫不執行為適當，併諭知緩刑五年，以
    勵自新。此外，扣案經變造之統一發票一張，係被告甲○○供犯本罪所用之物，
    且為其所有，爰併依法宣告沒收。
據上論斷，應依刑事訴訟法第二百九十九條第一項前段，刑法第二百十六條、第二百
十條、第三百三十九條第一項、第五十五條、第七十四條第一款、第三十八條第一項
第二款，罰金罰鍰提高標準條例第一條前段，判決如主文。
中    華    民    國      八十九      年      一        月      六      日
                                  臺灣臺南地方法院刑事第三庭
                                          法  官    陳  志  成
右正本證明與原本無異。
如不服本判決，應於判決送達後十日內，向本院提出上訴狀。
                                          書記官    黃  子  起
中    華    民    國      八十九      年      一        月      七      日
附錄法條：
刑法第二百十六條：
行使第二百十條至第二百十五條之文書者，依偽造、變造文書或登載不實事項或使登
載不實事項之規定處斷。
刑法第二百十條：
偽造、變造私文書，足以生損害於公眾或他人者，處五年以下有期徒刑。
刑法第三百三十九條第一項：
意圖為自己或第三人不法之所有，以詐術使人將本人或第三人之物交付者，處五年以
下有期徒刑、拘役或科或併科一千元以下罰金。
以前項方法得財產上不法之利益或使第三人得之者亦同。
前二項之未遂犯罰之。


司法院資訊處製作；財團法人民間司法改革基金會備份。
